【裁判字號】    97,財管,198
【裁判日期】    971126
【裁判案由】    指定遺產管理人
【裁判全文】
臺灣高雄地方法院裁定                 97年度財管字第198號
聲  請  人  高雄市稅捐稽徵處
法定代理人  乙○○
上聲請人聲請對被繼承人甲○○指定遺產管理人事件，本院裁定
如下：
  主  文
指定劉家榮律師為被繼承人甲○○（男，民國○○○年○月○○
○日生，身分證統一編號：Ｚ000000000號）之遺產管
理人。
程序費用新台幣壹仟元由被繼承人甲○○之遺產負擔。
  理  由
一、按「繼承開始時，繼承人之有無不明者，由親屬會議於一個
    月內選定遺產管理人，並將繼承開始及選定遺產管理人之事
    由，向法院報明。」、「無親屬會議或親屬會議未於前條所
    定期限內選定遺產管理人者，利害關係人或檢察官，得聲請
    法院選任遺產管理人，並由法院依前項規定為公示催告。」
    、又「先順序繼承人均拋棄其繼承權時，由次順序之繼承人
    繼承，其次順序之繼承人有無不明或第四順序之繼承人均拋
    棄其繼承權者，準用關於無人承認繼承之規定。」，民法第
    1177條、第1178條第2 項、第1176條第6 項分別定有明文。
二、聲請意旨略以：被繼承人甲○○（男，民國○○年○ 月○○日生
    ，身分證統一編號：Ｚ000000000號，生前最後住所：高雄市
    三民區○○路670 之1 號4 樓之1） 於94年4 月25日死亡，
    查其於生前尚滯欠國稅合計新台幣19,178元未繳納，且其死
    亡時尚留有遺產可供清償債務, 惟被繼承人死亡後, 其法定
    繼承人均已拋棄其繼承權，致聲請人之債權無從對被繼承人
    之遺產執行，為期合法順利處分被繼承人甲○○之遺產，以
    清償債務，故有指定遺產管理人必要，爰依法聲請指定被繼
    承人甲○○之遺產管理人等語。
三、經查：
（一）聲請人主張前揭事實，業據聲請人提出本院雄院鳴94繼新
      字第1199號函影本、被繼承人甲○○之戶政連線除戶資料
      各1 份為證，並經本院依職權調取94年度繼字第1199號民
      事聲請拋棄繼承權卷宗核閱屬實。
（二）聲請人既對被繼承人甲○○有債權存在，聲請人為甲○○
      之債權人，自應屬利害關係人無訛；又被繼承人甲○○之
      繼承人，包括配偶郭楊華英及子女郭龍芳、郭龍祥、郭怡
      真及兄弟姊妹郭幸村、郭中村、郭武舜、郭文生、郭燕雀
      等人，均已依法拋棄繼承，有上開拋棄繼承權卷宗附卷足
      憑；此外，復查無其他被繼承人甲○○之合法繼承人存在
      ，則揆諸首揭法條之規定，被繼承人甲○○之遺產自應準
      用關於無人承認繼承之規定，而被繼承人甲○○之親屬會
      議並未於被繼承人死亡發生之日起1 個月內選定遺產管理
      人呈報本院，是聲請人基於利害關係人之地位，向本院聲
      請指定甲○○之遺產管理人，當屬有據。
（三）本院審酌：被繼承人甲○○前揭現存之合法繼承人既均已
      依法拋棄繼承，本無義務就被繼承人甲○○之遺產再為管
      理，且由渠等既已行使法律所賦予之拋棄繼承權，可知其
      等顯已不願再與被繼承人甲○○之遺產有何糾葛。況擔任
      遺產管理人，主要係彙整被繼承人之財產，踐行被繼承人
      債權、債務之確認，將債權人債權、債務作適法合理之分
      配，並於有繼承人承認繼承時或遺產分配後尚有剩餘時，
      將遺產移交繼承人或國庫，且須熟悉相關法律程序及具備
      耐心及熱心進行遺產處分之相關程序，否則尚有稅捐相關
      法令之罰責，實非被繼承人之一般親屬或其中受有高等教
      育之知識份子卻不具遺產管理相關知識之人必然可勝任。
      故經本院自高雄律師公會願意擔任法院遺產管理人名單中
      隨機選取劉家榮律師，以其專業知識乃有利於管理及處理
      被繼承人甲○○後續之遺產問題，爰選任劉家榮律師為被
      繼承人甲○○之遺產管理人。另因本件被繼承人甲○○之
      全部繼承人拋棄繼承而「準用」無人承認繼承之規定，並
      非繼承人有無不明之情形，是民法第1178條第1 關於承認
      繼承之公示催告，即無準用之餘，附此敘明。
四、依非訟事件法第157 條，裁定如主文。
中    華    民    國    97    年    11    月    26    日
                  家事法庭法  官  邱泰錄
上為正本係照原本作成
如對本裁定抗告須於裁定送達後10日內向本院提出抗告狀
中    華    民    國    97    年    11    月    26    日
                          書記官  廖美玲


司法院資訊處製作；財團法人民間司法改革基金會備份。
